【裁判字號】    97,上訴,1065
【裁判日期】    970430
【裁判案由】    家暴殺人未遂
【裁判全文】
臺灣高等法院刑事判決                97年度上訴字第1065號
上  訴  人  臺灣桃園地方法院檢察署檢察官
被      告  甲○○
指定辯護人  吳麗雲律師
上列上訴人因被告家暴殺人未遂等案件，不服臺灣桃園地方法院
96年度訴字第1462號，中華民國96年11月28日第一審判決（起訴
案號：臺灣桃園地方法院檢察署96年度偵字第1083號），提起上
訴，本院判決如下：
    主  文
上訴駁回。
    理  由
一、上訴意旨略以：被告甲○○（簡稱被告）與告訴人乙○○（
    簡稱告訴人）原係同居關係，其後因故分居，詎被告因不甘
    分手，於民國95年10月12日上午7時30分許，攜帶水果刀乙
    把，至桃園縣龜山鄉○○村○○路○段312號6樓之2之告訴人
    住處樓下，適遇告訴人正欲騎車上班，即向告訴人要求復合
    ，惟遭告訴人拒絕並與之發生口角，被告即基於殺人之故意
    ，持預藏之水果刀，連續猛刺告訴人左胸部乙刀、腹部4刀
    ，致告訴人受有左胸部刺傷乙處、腹部4處刺傷，其中乙處
    進入腹腔之傷害後，隨即搭乘計程車逃離現場，嗣告訴人為
    路過之友人電聯救護車送醫，始幸免於死，因認被告涉犯刑
    法第271條第2項、第1項之殺人未遂罪嫌。訊據被告固坦承
    於上開時、地以水果刀刺告訴人之身體腹部4刀、胸部1刀之
    事實，惟堅詞否認有何殺人未遂之犯行，辯稱：伊當時酒醉
    ，而與告訴人吵架，無意殺告訴人等語。
二、按告訴乃論之罪，告訴人於第一審辯論終結前，得撤回其告
    訴；告訴經撤回者，法院應諭知不受理之判決，刑事訴訟法
    第238 條第1 項、第303 條第3 款分別定有明文。又按犯罪
    事實應依證據認定之，無證據不得認定犯罪事實，刑事訴訟
    法第154 條第2 項定有明文。又殺人與傷害之區別，自以有
    無殺意為斷，審理事實之法院，應就案內一切證據，詳查審
    認，視其犯罪之動機、殺傷之次數、所殺傷部位、傷勢程度
    、犯後態度等綜合判斷，俾為認定；又殺人與傷害之區別，
    應以有無殺意為斷，即行為人於下手時有無決意取被害人生
    命為準，至於被害人受傷處是否致命部位，及傷痕多寡、輕
    重為何等，亦僅得供審判者心證之參考，究不能據為絕對之
    標準，最高法院18年上字第130 號判例意旨可資參照。準此
    ，行為人於行為當時，主觀上是否有殺人之故意，除應斟酌
    其使用之兇器種類、攻擊之部位、行為時之態度、表示外，
    尚應深入觀察行為人與被害人之關係、衝突之起因、行為當
    時所受之剌激、下手力量之輕重，被害人受傷之情形及行為
    事後之態度等各項因素綜合予以研析。末按，刑事判決得就
    起訴之犯罪事實變更檢察官起訴所引應適用之法條者，以科
    刑或免刑判決為限，檢察官以殺人未遂起訴，經原審審理結
    果，認為被告所犯實為傷害罪，未經合法告訴，則於判決理
    由欄敘明其理由逕依刑事訴訟法第303 條第3 款諭知不受理
    判決即可，尚無適用同法第300 條之餘地。
三、經查，本件公訴人認被告涉有殺人未遂罪嫌，無非以被告之
    供述、證人即告訴人之指訴、財團法人亞東紀念醫院（簡稱
    亞東醫院）診斷證明書1紙、現場監視錄影帶照片6張等為其
    主要論據。又查，被告於上開時、地持水果刀至告訴人住處
    樓下，向告訴人要求復合，遭告訴人拒絕並與之發生口角，
    被告即持該把水果刀，刺告訴人左胸部1刀、腹部4刀，致告
    訴人受有左胸部刺傷乙處、腹部4處刺傷，其中1處進入腹腔
    之傷害後，隨即搭乘計程車逃離現場一情，為被告所是認，
    核與證人即告訴人於檢察官訊問時具結證述之情節相符，並
    有亞東醫院95年10月14日診斷證明書（乙種）1紙（參96 年
    度偵字第6017號偵查卷第11頁）、亞東醫院96年10月3日亞
    歷字第0966410592號函及所附之病歷影本1份、同院96年10
    月31日亞歷字第0966410654號函及所附之病歷資料1份（參
    原審卷第47至53、95至127頁）、案發現場監視錄影光碟翻
    拍照片6幀、案發現場監視錄影光碟1份（參96年度偵字第
    6017號偵查卷第13至14、35頁）在卷可稽，堪認被告前揭具
    任意性之供述核與事實相符。惟查，本案所應審究者，係被
    告以水果刀刺告訴人上開身體部位，其主觀上係屬殺人抑或
    傷害之犯意。訊據證人即告訴人於原審審理時具結證稱：當
    天早上伊出門要去上班，被告在樓下等到伊，一直講要跟伊
    復合，伊跟被告說好聚好散，被告就把伊的機車拉到旁邊停
    好，伊就坐在機車上，與被告在那邊講了好幾十分鐘，被告
    一直講要跟伊復合，伊跟被告說伊要上班來不及，被告就拿
    出刀子刺伊，說不要讓伊去上班，不要拋棄伊，還說對伊這
    麼好，不要斷，說伊不讓被告活，被告也不讓伊活，被告沒
    有刺的很大力，是隔著伊的衣服刺伊，伊當時穿著風衣型的
    2 層薄外套，被告刺伊時並沒有抓住伊，因為那時被告一直
    講要伊跟他復合，伊覺得被告是要警告伊，是要傷害伊，不
    是要給伊死，被告共刺伊5刀，其中1刀是在左胸部，另4刀
    是在腹部，左胸部的傷口比較小，現在已經沒有刀疤，因為
    當時伊坐在機車上，被告站在機車右側，與伊面對面，相對
    的高度被告就剛好刺到伊的胸部、腹部，被告刺完伊就搭計
    程車離開，當時被告如果要再刺伊應該是可以，但是被告就
    只有刺幾下，伊被刺之後，還把機車停好位置，隔了幾分鐘
    伊才覺得痛，伊本來是站著，後來因為痛，才蹲下去，後來
    伊的同事經過看到伊受傷，就幫伊打電話叫救護車，伊到醫
    院時，意識還是很清楚，伊一進醫院，醫護人員就幫伊止血
    ，沒有輸血，醫生幫伊照斷層掃瞄，檢查結果並未傷到器官
    ，醫生說伊沒有生命危險，直到快中午時才進開刀房，因為
    伊腹部有開刀，所以住院，住了5、6天醫生就叫伊出院，伊
    有要求醫生多讓伊住2天，所以伊共住院8天，伊的傷口並沒
    有後遺症，只有回診1次去拆線等語（參原審卷第59至62、
    64  至67、70至73、74至77頁），足見被告持水果刀刺告訴
    人時，不斷要求與告訴人復合，不願與告訴人分離，被告刀
    刺告訴人當時，主觀上仍有與告訴人再行復合之期待，則被
    告當時是否確有殺害告訴人之故意，容有合理懷疑。況以當
    時客觀情狀，被告固有持刀刺告訴人5刀，惟告訴人既未有
    任何反抗之舉，被告應有充足之機會輕易以刀持續攻擊告訴
    人致死，卻捨此不為，自行離去，則被告是否確有致告訴人
    於死之故意，確有可疑。矧被告以刀刺告訴人之手段，乃係
    隔著告訴人所穿外套下手，苟被告確有殺害告訴人之犯意，
    大可朝告訴人之頸部等未有遮蔽之致命部位攻擊，豈有在外
    套護蔽處隔衣攻擊之理？再衡以告訴人之上開證詞，被告行
    刺告訴人之後，告訴人並未倒下，猶能再自行將機車停放妥
    適等情觀之，被告當無致告訴人於死地之故意。又告訴人固
    遭被告以刀刺入身體，受有上開左胸部刺傷1處、腹部刺傷4
    處，其中1處進入腹腔之傷害，惟據原審向告訴人案發後急
    救之亞東醫院調取病歷資料，其腹部所受之4處刀傷L/W  （
    長度/寬度）分別僅2公分、2公分、3公分、1公分，有該醫
    院96年10月3日亞歷字第0966410592號函附急診病歷理學檢
    查欄之記載可稽（參原審卷第49頁背面），告訴人至醫院急
    診當時，生命跡象穩定，有該院96年10月31日亞歷字第
    0966410654號函附病歷資料之住院治療經過欄記載到院急診
    當時「under  stable of vital signs」可據（參原審卷第
    97頁背面），所致上開傷害，並無致使內部器官受有任何傷
    害一情，有上開函附病歷記載「No evidence of injury of
    internal organ」在卷可查（參原審卷第10 2頁），佐以告
    訴人於原審審理時結證稱：被告沒有刺的很大力，伊到醫院
    時，意識還是很清楚，醫護人員就幫伊止血，沒有輸血，醫
    生幫伊照斷層掃瞄，檢查結果並未傷到器官，醫生說伊沒有
    生命危險，一直到快中午時才進開刀房，左胸部的傷口比較
    小，現在已經沒有刀疤，伊的傷口並沒有後遺症，只有回診
    1次去拆線等情，應認被告當時施力並非猛劇，且所致傷害
    亦未達立即生命危險之嚴重情形，被告辯稱其並無致告訴人
    於死之故意，應屬可採。
四、原審本於同上見解，認為被告明知其持水果刀刺告訴人左胸
    部1 刀、腹部4 刀，將生傷害之結果，竟仍為之，顯見其主
    觀上僅具有傷害他人之故意，核係犯刑法第277 條第1 項之
    傷害罪，公訴意旨認被告涉犯刑法第271 條第2 項、第1 項
    之殺人未遂罪，容有誤會，又被告所犯亦為家庭暴力防治法
    第2 條第2 項所稱之家庭暴力罪，惟被告所犯刑法第277 條
    第1 項之傷害罪，依同法第287 條前段之規定，須告訴乃論
    ，茲因告訴人業於原審審理中當庭撤回告訴，爰諭知不受理
    之判決等情，經核並無違誤。公訴人不服原審判決，其上訴
    意旨以被告對告訴人左胸刺一刀、腹部刺四刀、其中一刀進
    入腹腔內，在病歷中有高危險性、潛在危險性等註記，醫護
    人員當時無法預料手術中、後狀況及癒後情形，實無法單純
    以事後痊癒來推斷當時被告持刀刺入告訴人致命部位未以殺
    人犯意行之；何況，被告一直供述係以揮刀藉以恐嚇告訴人
    求為復合，則為何告訴人之傷勢為刺傷? 若單純如被告所說
    係要給告訴人警告，則為何刺5刀後，要坐計程車離去，而
    非即予以送醫救治，以盡關懷，如此復合始有可能，種種跡
    象顯示被告係以殺人之犯意行兇，原審論以傷害，並以告訴
    人已對被告宥恕，已撤回告訴為公訴不受理，容有違誤等語
    ，指摘原審判決不當，惟未提出進一步之積極證據以實其說
    ，核其上訴內容主要係就原審依職權所為證據之取捨及證據
    證明力之判斷，重為爭執，並屬臆測之詞，其上訴為無理由
    ，爰不經言詞辯論逕予駁回。
據上論斷，應依刑事訴訟法第368條、第372條，判決如主文。
本案經檢察官黃全祿到庭執行職務。
中    華    民    國    97    年    4     月    30    日
                  刑事第二十庭  審判長法  官  楊貴雄
                                      法  官  林銓正
                                      法  官  鄧振球
以上正本證明與原本無異。
檢察官如不服本判決，應於收受送達後10日內向本院提出上訴書
狀，其未敘述上訴之理由者並得於提起上訴後10日內向本院補提
理由書（均須按他造當事人之人數附繕本）。
                                      書記官  劉有志
中    華    民    國    97    年    5     月    1     日


司法院資訊處製作；財團法人民間司法改革基金會備份。
